【裁判字號】    91,簡上,378
【裁判日期】    920129
【裁判案由】    給付會款
【裁判全文】
臺灣板橋地方法院民事判決    九十一年度簡上字第三七八號
    上  訴  人  丙○○
                丁○○
    被上訴人    甲○○
    訴訟代理人  乙○○
右當事人間請求給付會款事件，上訴人對於中華民國九十一年九月二十七日本院板橋
簡易庭九十一年板簡字第一五八九號第一審判簡易判決提起上訴，本院判決如左：
    主  文
原判決關於命上訴人丁○○給付部分，及該部份假執行之宣告，暨訴訟費用之裁判均
廢棄。
右開廢棄部分，被上訴人在第一審簡易之訴駁回。
其餘上訴駁回。
第一、二審訴訟費用由上訴人丙○○負擔二分之一，餘由被上訴人負擔。
    事  實
甲、上訴人方面：
一、聲明：求為判決：(一)原判決廢棄，(二)被上訴人在第一審簡易之訴駁回。
二、陳述：上訴人丙○○確積欠被上訴人三十萬元之會款，但不是不還錢，只是一時
    無法償還，至於上訴人丁○○僅係介紹被上訴人參加上訴人丙○○所召集之互助
    會，並未擔任上訴人丙○○之連帶保證人。
三、證據：未提出任何證據可供本院審酌。
乙、被上訴人方面：
一、聲明：求為判決駁回上訴。
二、陳述：除與原判決記載相同者，茲引用之外，補稱：
    伊與上訴人丙○○並不認識，是透過上訴人丁○○之介紹才參加上訴人丙○○所
    召集之互助會，且會錢都匯款上訴人丁○○，衡諸常情，上訴人丁○○確曾向被
    上訴人口頭承諾擔任上訴人丙○○之連帶保證人。
三、證據：除援用第一審所提證據外，補提上海商業諸蓄銀行存摺一份為證。
    理  由
一、被上訴人主張：上訴人丁○○於民國八十七年十月五日邀被上訴人加入伊姊姊即
    上訴人丙○○為首之民間互助會，會款每會新臺幣（下同）一萬元，連同會首共
    三十三會，約定於每月五日標會，會期自八十七年十月五日起，至九十年六月五
    日止，惟上訴人丙○○於九十年四月五日即通知被上訴人該會停標，致被上訴人
    前所繳納之會款計三十萬元，催討無門。被上訴人與會首即上訴人上訴人丙○○
    從未謀面，係由上訴人丁○○邀被上訴人而加入該會，同時保證伊姊姊該互助會
    日後拿不到會款會負責，且上訴人丁○○還要求被上訴人將每期會款大部分匯入
    伊帳戶內，上訴人二人共同收受被上訴人會款，即應共同負清償責任，爰依據合
    會與保證之法律關係，請求上訴人給付三十萬元，及自九十年四月五日起至清償
    日止按年息百分之五計算之利息等語，上訴人則以：上訴人丙○○確積欠被上訴
    人三十萬元之會款，但不是不款錢，只是一時無法償還，至於上訴人丁○○僅係
    介紹被上訴人參加上訴人丙○○所召集之互助會，並未擔任上訴人丙○○之連帶
    保證人等語，資為抗辯。
二、按臺灣省民間合會習慣，合會係會首與會員間所訂定立之契約，會員與會員間並
    無法律關係之存在，合會定期開標，以標金（即所謂利息）最高者為得標，會員
    得標時時應付出標金，此項標金為未得標會員所應得之利益，會首倒會應認為有
    損害未得標會員所應得之利益之行為，對於未得標會員，除應給付原繳會款外，
    並應負給付標金之義務，最高法院六十三年台上字第一一五九號判例著有明文。
    經查被上訴人主張上訴人丙○○積欠會款三十萬元之事實，已據被上訴人於原審
    提出互助會會單影本乙件為證，復為上訴人丙○○於本院審理時所不爭執，自堪
    信為真實。是被上訴人依據合會之法律關係請求上訴人給付會款，及自九十年六
    月六日起至清償日止按週年利率百分之五計算之法定遲延利息，即屬有據，應予
    准許。
三、復按當事人主張有利於己之事實者，就其事實有舉證之責任，民事訴訟法第二百
    七十七條前段定有明文。查被上訴人主張：上訴人丁○○邀被上訴人參加上訴人
    丙○○所召集之互助會時，保證日後拿不到會款會負責云云，已據上訴人丁○○
    於本院審理時否認在案，自應由被上訴人就保證人與主債務人負同一清償責任有
    意思之合致負舉證之責任，被上訴人雖提出上海商業諸蓄銀行存摺一份為證，惟
    僅能證明其曾將會款匯入上訴人丁○○之帳戶，尚不能證明被上訴人與上訴人丁
    ○○間已達成保證意思之合致，是被上訴人依據保證之法律關係請求上訴人丁○
    ○與丙○○共同負給付會款之責任，顯屬無據，應予准許。
四、綜上所述，被上訴人本於合會之法律關係請求上訴人丙○○給付會款，並自九十
    年四月五日起至清償日止按年息百分之五計算之利息，為有理由，應予准許，且
    係本於合會有所請求及其保證關係而涉訟，屬民事訴訟法第三百八十九條第一項
    第三款、第四百二十七條第二項第七款所定應依職權宣告假執行之判決，並應依
    職權宣告假執行，至於被上訴人本於保證之法律關係，請求上訴人丁○○給付會
    款，及法定遲延利息部分，為無理由，應予駁回。原審就上開應駁回部分，為上
    訴人丁○○敗訴之判決，並為假執行之宣告，自有未洽，上訴意旨就此部分指摘
    原判決不當，求予廢棄改判，為有理由，自應由本院予以廢棄改判如主文第二項
    所示。至於上開應准許部分，原審判命上訴人給付，並為假執行之宣告，核無違
    誤，上訴意旨就此部分，仍執陳詞，指摘原判決不當，求予廢棄，為無理由，應
    駁回其上訴。
五、據上論結，本件上訴為一部有理由，一部無理由，依民事訴訟法第四百三十六條
    之一第三項、第四百五十條、第四百四十九條第一項、第七十九條但書，判決如
    主文。
中      華      民      國    九十二    年      一      月    二十九    日
~B臺灣板橋地方法院民事第三庭
~B審判長法  官  黃麟倫
~B      法  官  徐玉玲
~B      法  官  何君豪
右正本證明與原本無異
本件不得上訴
中      華      民      國    九十二    年      一      月    二十九    日
~B      法院書記官  蕭興南


司法院資訊處製作；財團法人民間司法改革基金會備份。
